臺灣臺北地方法院刑事判決
                                   111年度審簡上字第98號
上  訴  人  臺灣臺北地方檢察署檢察官
被      告  林瑋鵬


選任辯護人  黃耀祖律師（法扶律師）            
上列上訴人因被告洗錢防制法等案件，不服本院中華民國111年2
月28日111年度審簡字第378號第一審刑事簡易判決（起訴案號：
110年度偵字第27098號），提起上訴並移送併辦（111年度偵字
第13209號、111年度偵字第13903號），本院管轄之第二審合議
庭判決如下：
    主  文
原判決撤銷。
林瑋鵬幫助犯洗錢防制法第十四條第一項之洗錢罪，處有期徒刑
參月，併科罰金新臺幣壹萬元，罰金如易服勞役，以新臺幣壹仟
元折算壹日。緩刑貳年。
    事  實
一、林瑋鵬可預見提供所有之金融機構帳戶金融卡予他人使用，
    可能幫助他人作為實施詐欺取財犯行及隱匿犯罪所得去向之
    工具，而其前女友王子佳（由檢察官另行偵辦）已表明因網
    路上找工作需要金融帳戶作為他人匯款進來並提領之用，詎
    竟仍本於縱使幫助從事詐取財物、隱匿詐欺犯罪所得去向之
    事亦在所不惜，基於幫助詐欺取財及幫助洗錢之犯意，於民
    國110年5月24日某時，在其當時位於臺北市萬華區西寧南路
    之住處內，將其所有向中國信託商業銀行申設之帳號000000
    000000號金融帳戶(下稱中信帳戶)及向台新國際商業銀行申
    設之帳號00000000000000號金融帳戶（下稱台新帳戶）之金
    融卡，交付予王子佳使用。嗣王子佳所屬詐欺集團成員基於
    詐欺取財及洗錢之犯意，分別於附表所示時間，以附表所示
    之詐欺方式，致附表所示被害人分別陷於錯誤，於附表所示
    各匯款時間、地點，將款項匯至附表所示上開業由詐欺集團
    支配之金融帳戶，而詐得附表之款項，並提領如附表所示，
    以此方式製造金流之斷點，而隱匿各該犯罪所得之去向。
二、案經鍾孟純訴由高雄市政府警察局旗山分局、劉美惠訴由臺
    東縣警察局關山分局、林佳樺訴由桃園市政府警察局大溪分
    局報告臺灣臺北地方檢察署檢察官偵查起訴及移送併辦。
    理  由
壹、程序部分
    本判決所引被告以外之人於審判外所為之陳述，悉經當事人
    於本院準備程序期日明白表示同意作為證據，而該等證據之
    取得並無違法情形，且與本件之待證事實，具有關連性，核
    無證明力明顯過低之事由，本院審酌上開證據作成時之情況
    ，認為適當，依刑事訴訟法第159條之5第1項所定傳聞例外
    之同意法則，認有證據能力。而其他資以認定被告犯罪事實
    之非供述證據，亦非公務員違背法定程序所取得，依同法第
    158條之4規定反面解釋，亦有證據能力，合先敘明。
貳、實體部分
一、認定犯罪事實之證據及理由
    訊據被告林瑋鵬對於上揭犯罪事實於本院準備程序及審理中
    均坦承不諱，核與證人即告訴人鍾孟純、劉美惠、林佳樺於
    警詢（見110年度偵字第27098號卷第29至30頁，併辦110年
    度偵字第27842號卷第23至26頁，併辦111年度偵字第13903
    號卷第87至91頁）、證人王子佳於偵訊（見併辦110年度偵
    字第27842號卷第191至193頁，併辦111年度偵字第13903號
    卷第27至36頁）中之證述相符，且有王子佳切結書1紙（見
    併辦110年度偵字第27842號卷第127頁）及如附表所示之證
    據在卷可稽，足認被告上開任意性之自白與事實相符，堪予
    採信。綜上，本案事證明確，被告犯行足堪認定，應予依法
    論科。
二、論罪科刑及原判決撤銷之理由
㈠、按刑法第30條之幫助犯，係以行為人主觀上有幫助故意，客
    觀上有幫助行為，即對於犯罪與正犯有共同認識，而以幫助
    意思，對於正犯資以助力，但未參與實行犯罪之行為者而言
    。幫助犯之故意，除需有認識其行為足以幫助他人實現故意
    不法構成要件之「幫助故意」外，尚需具備幫助他人實現該
    特定不法構成要件之「幫助既遂故意」，惟行為人只要概略
    認識該特定犯罪之不法內涵即可，無庸過於瞭解正犯行為之
    細節或具體內容。此即學理上所謂幫助犯之「雙重故意」。
    金融帳戶乃個人理財工具，依我國現狀，申設金融帳戶並無
    任何特殊限制，且可於不同之金融機構申請多數帳戶使用，
    是依一般人之社會通念，若見他人不以自己名義申請帳戶，
    反而收購或借用別人之金融帳戶以供使用，並要求提供提款
    卡及告知密碼，則提供金融帳戶者主觀上如認識該帳戶可能
    作為對方收受、提領特定犯罪所得使用，對方提領後會產生
    遮斷金流以逃避國家追訴、處罰之效果，仍基於幫助之犯意
    ，而提供該帳戶之提款卡及密碼，以利洗錢實行，仍可成立
    一般洗錢罪之幫助犯（最高法院108年度台上大字第3101號
    刑事裁定意旨參照）。　　　　
㈡、經查，本案被告提供金融帳戶金融卡予王子佳暨其所屬詐欺
    集團成員使用，而該詐欺集團施以詐術，令被害人陷於錯誤
    後，依照指示將款項匯款入被告所提供之金融帳戶，嗣經王
    子佳將所匯入之款項為如附表所示之提領再交付予詐欺集團
    不詳成員，相關款項之流向已無從追查，使該詐欺所得款項
    之去向不明，客觀上已製造該詐欺犯罪所得金流斷點，達成
    隱匿犯罪所得去向之效果，妨礙該詐欺集團犯罪之偵查，自
    構成洗錢防制法第2條第2款「掩飾或隱匿特定犯罪所得之本
    質、來源、去向、所在、所有權、處分權或其他權益者」之
    洗錢行為甚明。被告雖非實際提領詐欺款項之人，然其提供
    金融帳戶之金融卡使詐欺集團成員得以提領使用該金融帳戶
    內詐欺款項，其提供金融帳戶之行為，自屬幫助洗錢甚明。
㈢、核被告所為，係犯刑法第30條第1項前段、洗錢防制法第14條
    第1項之幫助洗錢罪，及刑法第30條第1項前段、第339條第1
    項之幫助詐欺取財罪。又被告係一行為同時交付本案中信帳
    戶、台新帳戶予詐欺集團使用，業經被告於偵訊時供陳明確
    （見併辦110年度偵字第27842號卷第176頁），則被告以一
    行為提供2金融帳戶，同時觸犯上開幫助洗錢罪及幫助詐欺
    取財罪，且同時幫助詐欺集團向告訴人鍾孟純、劉美惠、林
    佳樺等3人為詐欺行為而侵害數法益，為想像競合犯，應依
    刑法第55條之規定，從一重之幫助洗錢罪處斷。
㈣、又被告係對正犯資以助力而實施犯罪構成要件以外之行為，
    為幫助犯，爰依刑法第30條第2項之規定，按正犯之刑減輕
    之。而被告於本院準備程序及審理時均自白幫助洗錢犯行，
    則應依洗錢防制法第16條第2項規定減輕其刑，並依法遞減
    之。
㈤、撤銷改判之理由
    原審以被告犯行罪證明確，予以論罪科刑，固非無見。惟被
    告就附表編號二、三所為（即檢察官上訴後移送併辦部分）
    與已起訴部分，有想像競合犯之裁判上一罪關係，業經認定
    如前，自為起訴效力所及；原審因檢察官上訴後始移送併辦
    而未及審酌，則檢察官提起上訴主張原審未及審酌告訴人劉
    美惠（即附表編號二之部分）遭詐欺取財部分之事實，為有
    理由，是原判決既有上開未及審酌之事由，即屬無可維持，
    應將原判決予以撤銷改判。
㈥、爰以行為人之責任為基礎，審酌被告提供金融帳戶供詐欺集
    團使用致被害人款項經提領且隱匿犯罪所得去向之犯罪情節
    ，兼衡其於本院準備程序及審理中均坦承犯行之犯後態度；
    於原審、本院準備程序時分別與告訴人鍾孟純、劉美惠調解
    成立並履行完畢，告訴人林佳樺於本院審理期間具狀陳報已
    與被告達成和解並原諒被告等情（如附表所示）；並參酌被
    告高職畢業之智識程度，自述目前從事餐飲業，月收入約新
    臺幣2萬5,000元，跟父母親、祖母同住，母親生病沒有工作
    ，住處房子為祖母所有之生活狀況等一切情狀，量處如主文
    所示之刑，並就併科罰金部分諭知易服勞役之折算標準。
㈦、被告前未曾因故意犯罪受有期徒刑以上刑之宣告，有臺灣高
    等法院被告前案紀錄表在卷可憑。衡被告因一時失慮，而罹
    刑典，犯後坦承犯行，與告訴人鍾孟純、劉美惠調解成立並
    履行完成，亦與告訴人林佳樺達成和解，積極彌補其犯行所
    造成之損害，足見悔意，復經告訴人鍾孟純、劉美惠、林佳
    樺表明同意予被告緩刑等語，足認其經此偵審程序及刑之宣
    告後，應已知所警惕而無再犯之虞，是本院認所宣告之刑以
    暫不執行為適當，爰依刑法第74條第1項第1款規定，予以宣
    告緩刑2年，以啟自新。　　　　　　
據上論斷，應依刑事訴訟法第455條之1第1項、第3項、第369條
第1項前段、第364條、第299條第1項前段，洗錢防制法第14條第
1項、第16條第2項，刑法第11條前段、第339條第1項、第30條第
1項前段、第2項、第55條、第42條第3項前段、第74條第1項第1
款，刑法施行法第1條之1第1項，判決如主文。
本案經檢察官洪敏超提起公訴，檢察官劉文婷提起上訴，檢察官
李建論移送併辦，檢察官洪敏超到庭執行職務。
中　　華　　民　　國　　111 　年　　10　　月　　28　　日
                    刑事第二十庭審判長法　官  洪英花
                                      法　官  宋恩同
                                      法　官　謝欣宓
以上正本證明與原本無異。　　　　　　　　　　　　　　　
本判決不上訴。 
                                      書記官  朱俶伶
中　　華　　民　　國　　111 　年　　10　　月　　28　　日
附表
編號 告訴人 詐欺時間、方式 匯款時間、金額、帳戶 提領時間 相關證據資料 和解情形 一 鍾孟純 於110年5月26日下午5時12分許，詐欺集團成員佯為餐廳、銀行客服人員，向鍾孟純詐稱因系統設定錯誤導致錯誤扣款，需依指示解除，使鍾孟純陷於錯誤，依指示轉帳。 110年5月26日晚間6時54分許，網路轉帳1萬3,897元至中信帳戶 於110年5月26日晚間7時7分至7時42分間，將左列款項提領一空 ⒈中國信託商業銀行股份有限公司110年6月21日中信銀字第110224839152130號函暨其附件本案帳戶申請資料及交易明細1份（見110年度偵字第27098號卷第15至27頁） ⒉內政部警政署反詐騙諮詢專線紀錄表、桃園市政府警察局平鎮分局北勢派出所受理詐騙帳戶通報警示簡便格式表、金融機構聯防機制通報單、受（處）理案件證明單、受理各類案件紀錄表各1紙（見110年度偵字第27098號卷第31頁、第51頁、第53頁、第71頁、第73頁） ⒊中國信託銀行自動櫃員機交易明細表1紙（110年度偵字第27098號卷第65頁） 調解成立並履行完成（給付1萬4,000元，見原審審訴字卷第49頁調解筆錄，審簡字卷第11頁公務電話紀錄） 二 劉美惠 於110年5月26日下午5時41分許，詐欺集團成員佯為餐廳、銀行客服人員，向劉美惠詐稱因系統設定錯誤導致錯誤扣款，需依指示解除，使劉美惠陷於錯誤，依指示存款。 110年5月26日晚間6時48分、6時51分、6時59分許，以自動櫃員機存款3萬元、3萬元、2萬9,985元至中信帳戶  ⒈桃園市政府警察局中壢分局普仁派出所受理詐騙帳戶通報警示簡便格式表、金融機構聯防機制通報單、受理各類案件紀錄表、受（處）理案件證明單各1紙（見併辦110年度偵字第27842號卷第53頁、第55頁、第70至71頁） ⒉中國信託銀行自動櫃員機交易明細表2紙、台新銀行自動櫃員機交易明細表1紙（見併辦110年度偵字第27842號卷第61頁） ⒊中國信託商業銀行股份有限公司110年12月13日中信銀字第110224839336531號函暨其附件本案帳戶申請資料及交易明細1份（見併辦110年度偵字第27842號卷第177至189頁） 調解成立並履行完成（給付4萬元，見本院審簡上字卷第119頁調解筆錄、第131頁郵政入戶匯款申請書） 三 林佳樺 於110年5月26日下午5時45分許，詐欺集團成員佯為網路賣家、銀行客服人員，向林佳樺詐稱因員工疏失，將定期扣款，需依指示解除，使林佳樺陷於錯誤，依指示轉帳。 110年5月26日晚間6時31分、6時54分，以網路轉帳3萬123元、2萬9,985元（ 詐欺集團先以不詳帳號存入2萬9,985元、2萬9,985元至林佳樺帳戶內，故實際遭詐欺款項僅138元）至台新帳戶（至於併辦意旨誤載林佳樺係於同日晚間6時37分轉帳至郵局00000000000000號帳戶1萬123元部分，應予更正刪除） 於110年5月26日晚間6時46分至7時6分間，將左列款項提領一空 ⒈嘉義市政府警察局第二分局長竹派出所受（處）理案件證明單、受理各類案件紀錄表、內政部警政署反詐騙諮詢專線紀錄表、受理詐騙帳戶通報警示簡便格式表、金融機構聯防機制通報單各1紙（見併辦111年度偵字第13903號卷第49頁、第53頁、第95頁、第97頁、第99頁） ⒉交易明細查詢畫面1份（見併辦111年度偵字第13903號卷第110至112頁） ⒊台新國際商業銀行110年7月12日台新作文字第11017044號函暨其附件本案台新銀行帳戶申登資料及交易明細1份（見併辦111年度偵字第13903號卷第121至126頁） ⒋國泰世華商業銀行存匯作業管理部111年6月13日國世存匯作業字第1110099805號函暨其附件林佳樺帳戶交易明細1份；第一商業銀行總行111年6月10日一總營集字第66008號函暨其附件林佳樺帳戶交易明細1份（見本院卷第85至91頁） 具狀陳報已與被告達成和解（見本院審簡上字卷第93頁）